臺灣臺北地方法院民事判決　　　　　　　93年度訴字第3681號
　　原　　　告　乙○○
　　訴訟代理人　陳威駿律師
　　　　　　　　黃韻如律師
　　　　　　　　鄭惠蓉律師
　　被　　　告　中央貿易開發股份有限公司
　　法定代理人　丁○○
　　被　　　告　丙○○
　　共　　　同
　　訴訟代理人　張冀明律師
　　　　　　　　陳世杰律師
　　右　一　人
　　複代理人　　甲○○
以上當事人間請求撤銷股東會決議等事件，本院於民國94年2月
3日辯論終結，判決如下：
    主    文
原告之訴駁回。
訴訟費用由原告負擔。
    事實及理由
甲、程序方面：
一、被告中央貿易開發股份有限公司（下稱中央貿開公司）法定
    代理人已於民國93年10月21日由丁善理變更為丁○○，茲由
    丁○○於93年12月14日具狀聲明承受訴訟，合先敘明。
二、按訴狀送達後，原告不得將原訴變更或追加他訴。但不甚礙
    被告之防禦及訴訟之終結者，不在此限，民事訴訟法第255
    條第1項第7款定有明文。經查，本件原告於93年8月26日起
    訴時原先位請求撤銷被告中央貿開公司93年7月28日之股東
    臨時會，選任丙○○擔任董事之決議；備位請求確認前開股
    東臨時會選任丙○○擔任董事之決議無效，及被告丙○○與
    被告中央貿開公司間董事委任關係不存在。嗣於94年1月11
    日另先位請求撤銷前開股東臨時會修改章程之決議，備位亦
    另請求確認該修改章程之決議無效，原告所為顯然係訴之追
    加。又原告雖為訴之追加，惟其就二決議所主張撤銷及無效
    之理由均相同，故自無甚礙被告之防禦及訴訟之終結，應予
    准許。
三、次按所謂主觀的訴之預備合併，即在共同訴訟，或由共同原
    告對於同一被告為預備之合併，或由同一原告對於共同被告
    為預備之合併。又此種主觀的訴之預備合併，法律上是否准
    許，學者間雖有不同見解，惟本院認基於避免原告陷於自相
    矛盾之窘境、防止被告推諉責任、符合訴訟經濟之原則、防
    止法院裁判之歧異、防止訴訟之延滯等理由（參吳明軒著，
    中國民事訴訟法82年11月修訂四版第723頁以下），應予准
    許。
乙、實體方面：
一、原告起訴主張：被告中央貿開公司於93年7月28日召開股東
    臨時會，通過修改章程及補選被告丙○○擔任董事之決議，
    惟被告中央貿開公司並未依法通知股東Maxima Resources
    Corporation（下稱Maxima公司）之代表人牛飛，其召集程
    序顯然違法，爰先位請求撤銷前開決議。又丁○○、丁善理
    擔任被告中央貿開公司董事長期間聯合違法操縱公司，並涉
    嫌侵占公司股東股利、損害公司利益、製造不實會計憑證而
    計入帳冊等，已被臺灣臺北地方法院檢察署檢察官依刑法侵
    占罪、背信罪及商業會計法填製不實憑證入帳罪起訴在案。
    詎丁○○等人為繼續掏空公司且排除原告監督公司營運，進
    而作成變更章程與補選丙○○為董事之決議，其決議內容乃
    屬整體不法行為之一部，且因相關犯罪行為已被起訴，其背
    於善良風俗與不法性至為灼然，其等所為已違反民法第72條
    、第148條，及公司法第23條第1項之規定，依民法第191條
    之規定，被告中央貿開公司所為之上開決議應屬無效，丙○
    ○與被告中央貿開公司間董事委任關係亦不存在。為此，爰
    備位請求確認前開決議為無效及被告丙○○與被告中央貿開
    公司間董事委任關係不存在等語，並聲明：（一）先位聲明
    ：被告中央貿開公司93年7月28日之股東臨時會提案一「修
    改章程」之決議及提案二「補選丙○○為董事」之決議，應
    予撤銷。（二）備位聲明：(1)確認被告中央貿開公司93年7
    月28日之股東臨時會提案一「修改章程」之決議及提案二「
    補選丙○○為董事」之決議無效。(2)確認被告丙○○與被告
    中央貿開公司間董事委任關係不存在。
二、被告則以：原告起訴之後，於94年1月11日方追加請求撤銷
    被告中央貿開公司93年7月28日股東臨時會提案一修改章程
    之決議，已違反公司法第189條所定於決議後30日內提出之
    規定。又Maxima公司之負責人為丁○○，並非牛飛，而
    Maxima公司之地址為「80 Board Streat Building
    Monrobia Liberia」，被告中央貿開公司亦是依上開地址寄
    發股東會開會通知，是被告中央貿開公司就系爭股東臨時會
    之召集程序並無違反法令或章程。退步言之，縱被告中央貿
    開公司確實未寄發股東會開會通知予股東Maxima公司，惟原
    告於93年7月28日出席系爭股東臨時會時，並未就當日股東
    會之議案，當場表示有召集程序或決議方法違反法令或章程
    之情事，並進而主張異議，則原告自無權嗣後再請求撤銷系
    爭股東臨時會之決議。況Maxima公司持有被告中央貿開公司
    之股份僅有5%，而系爭股東臨時會之各個議案表決結果，贊
    成之股權比例高達68.42%，是無論被告中央貿開公司有無將
    開會通知書送達牛飛，其對表決結果亦無任何影響，且此召
    集程序之瑕疵亦非屬重大，依公司法第189條之1之規定，亦
    應駁回原告之請求。再者，系爭股東臨時會補選丙○○為董
    事，係依公司法第192條第1項合法行使職權，並未違反民法
    第72、148條之規定。至原告所引用之起訴書，尚未經法院
    判決有罪，且原告所謂丁○○、丁善理掏空公司之情事，核
    與選任丙○○為董事間之決議違反法令或章程有何關聯，原
    告並未指明，是以，原告空言主張系爭股東臨時會所為之決
    議內容有違反法令或章程，洵非可採等語置辯，並聲明：原
    告之訴駁回。
三、兩造不爭執之事實：
（一）被告中央貿開公司於93年7月28日召開股東臨時會，其中
      並通過提案一「修改章程」及提案二「補選丙○○為董事
      」之決議。
（二）原告有出席93年7月28日之股東臨時會。
四、先位之訴部分：
（一）按股東會之召集程序或其決議方法，違反法令或章程時，
      股東得自決議之日起三十日內，訴請法院撤銷其決議，民
      法第189條定有明文。又股份有限公司之股東，依公司法
      第189條規定訴請撤銷股東會之決議，仍應受民法第56條
      第1項但書之限制，如已出席股東會而其對於股東會之召
      集程序或決議方法未當場表示異議者，不得為之，最高法
      院75年度台上字第594號判例足資參照。
（二）經查，原告於93年8月26日原先位請求撤銷被告中央貿開
      公司93年7月28日之股東臨時會，選任丙○○擔任董事之
      決議，嗣於94年1月11日方追加請求撤銷前開股東臨時會
      修改章程之決議，有原告提出之起訴狀及民事準備（二）
      狀附卷可稽（參本院卷第3、120頁）。因此，原告於前開
      股東臨時會決議後近半年方為前開追加，顯然已違反公司
      法第189條所定應於決議後30日內提出之規定，是原告就
      此部分之請求，洵屬無據。
（三）次查，原告於93年7月28日出席系爭股東臨時會時，並未
      就當日股東臨時會之議案，當場表示有召集程序或決議方
      法違反法令或章程之情事，並進而主張異議，有被告提出
      被告中央貿開公司93年度股東臨時會議事錄可憑（參本院
      卷第114至115頁），而原告於93年10月22日提出之準備程
      序（一）狀第2頁亦自承其與另一股東R&D INVESTMENTS
      INC.代理人王坤成律師均於本次股東臨時會中就Maxima公
      司代表人為誰表達疑義等情（參本院卷第57頁），足見原
      告確實未於股東臨時會當場表示系爭股東臨時會之召集程
      序有違反法令或章程，並進而主張異議。揆諸前揭說明，
      原告自不得於嗣後再依公司法第189條之規定請求撤銷前
      開股東臨時會關於補選丙○○為董事之決議。
（四）綜上所述，本件原告請求撤銷系爭股東臨時會修改章程之
      決議，因係於決議30日後方提出，已違反公司法第189條
      所定應於決議後30日內提出之規定。至於原告請求撤銷系
      爭股東臨時會補選丙○○為董事之決議，亦因原告未於股
      東臨時會當場表示異議，是原告亦不得再於股東會後主張
      撤銷。從而，原告先位請求撤銷被告中央貿開公司93年7
      月28日之股東臨時會提案一「修改章程」之決議及提案二
      「補選丙○○為董事」之決議，即無理由，應予駁回。
五、備位之訴部分：
（一）按股東會決議之內容，違反法令或章程者無效，公司法第
      191條定有明文。又公司法第191條所謂股東會決議之內容
      違反法令或章程者，係指其決議內容違反法令或章程之明
      文規定，或公序良俗等情形而言，例如違反公司法第232
      條之規定而決議分派股息及紅利，或決議經營非法之業務
      是。至於董事會造送股東會請求承認之表冊內容如有不實
      或其他情弊，乃係董事應否負民刑事責任問題，與股東會
      決議違反法令或章程之情形迥不相同，最高法院85年度台
      上字第1875號裁判要旨可供參照。
（二）經查，本件原告雖主張丁○○、丁善理等諸多違法行為，
      惟丁○○、丁善理之違法行為與系爭股東臨時會修改章程
      及補選丙○○為董事之決議內容並無關聯。易言之，被告
      中央貿開公司依公司法第192條之規定補選丙○○為董事
      ，並修改章程，其決議內容並無違反任何法令或公司章程
      。至丁○○、丁善理之違法行為僅係其等應否負民刑事責
      任之問題，與股東會決議違反法令或章程之情形迥不相同
      。此外，原告復未舉他證證明修改章程及補選丙○○為董
      事之決議有何違反法令或章程。是以，被告主張前開決議
      違反民法第72條、第148條，及公司法第23條第1項之規定
      而有無效之情形，尚難足採。從而，原告據此請求確認被
      告中央貿開公司93年7月28日之臨時股東會提案一「修改
      章程」之決議及提案二「補選丙○○為董事」之決議無效
      ，暨被告丙○○與被告中央貿開公司間董事委任關係不存
      在，即無理由，不應准許。
六、兩造其餘之攻擊或防禦方法及未經援用之證據，經本院斟酌
    後，認為均不足以影響本判決之結果，自無逐一詳予論駁之
    必要，併此敘明。
七、訴訟費用負擔之依據：民事訴訟法第78條。
中　　華　　民　　國　　94　　年　　2 　　月　　25　　日
                                  民事第五庭法官 林秀圓
以上正本係照原本作成
如對本判決上訴，須於判決送達後20日內向本院提出上訴狀
中　　華　　民　　國　　94　　年　　2 　　月　　25　　日
                                          書記官 林蓮女
